臺灣高等法院臺中分院刑事判決　　　　96年度上訴字第1344號
上　訴　人　臺灣彰化地方法院檢察署檢察官
被　　　告　丙○○ (TAO VAN MANH )
上列上訴人因違反電信法等案件，不服臺灣彰化地方法院96年度
訴字第82號，中華民國96年3月30日第一審判決（起訴案號：臺
灣彰化地方法院檢察署95年度偵字第8811號），提起上訴，本院
判決如下：
    主  文
原判決關於丙○○違反電信法部分撤銷。
丙○○（TAO VAN MANH）意圖為自己不法之利益，以無線方式，
盜用他人電信設備通信，處有期徒刑肆月，如易科罰金，以新臺
幣壹仟元折算壹日，減為有期徒刑貳月，如易科罰金，以新臺幣
壹仟元折算壹日，緩刑貳年。扣案之摩托羅拉廠牌Ｔ一九一型（
序號000000000000000號）行動電話壹具沒收。
其餘上訴駁回。
    事  實
一、丙○○（TAO VAN MANH）於民國95年7月20日中午某時，在
    位於彰化縣線西鄉○○村○○路325巷151號「喬紳股份有限
    公司（下稱喬紳公司）」一樓工作現場，拾獲甲○○向臺灣
    大哥大股份有限公司（下稱臺灣大哥大）申請租用，而於上
    開時間前某日時因不詳原因離其本人持有之門號0000000000
    號SIM卡1枚後，竟意圖為自己不法之利益，將前開SIM卡置
    入其所有，摩托羅拉廠牌Ｔ191型（序號000000000000000號
    ）行動電話中（該行動電話乃同公司員工黃益義於95年6月
    間贈與丙○○使用），而自95年7月20日12時25分起，迄同
    年月23日17時21分止，在彰化縣境內，接續以上開行動電話
    機具，撥號啟動SIM卡內含屬電腦電磁紀錄之電子序號及內
    碼，向台灣大哥大公司傳送無線電磁訊號，隱瞞其非合法使
    用人之事實，撥打國際電話至越南、馬來西亞等國親友所使
    用之電話，使台灣大哥大公司各基地臺之電腦網路交換系統
    陷於錯誤，誤以為是合法使用者之行動電話所撥打，而予以
    接收通信，並列帳於甲○○名下，以此無線之方式，接續盜
    用他人電信設備通信，共計撥打盜用50通，並因而獲得免付
    電話費用合計金額新臺幣（下同）15903元之不法利益。嗣
    因甲○○接獲台灣大哥大公司通知有異常高額電信費，經甲
    ○○調閱該行動電話通聯紀錄並報警處理，始循線查悉上情
    ，並扣得上開摩托羅拉廠牌Ｔ191型（序號000000000000000
    號）行動電話1具。
二、案經臺中縣烏日分局報請臺灣彰化地方法院檢察署檢察官偵
    查起訴。
    理  由
壹、有罪部分：
一、按被告以外之人（包括證人、鑑定人、告訴人、被害人及
    共同被告等）於審判外之陳述雖不符刑事訴訟法第159條之
    1至之4等四條之規定，而經當事人於審判程序同意作為證據
    ，法院審酌該言詞陳述或書面陳述作成時之情況，認為適當
    者，亦得為證據；當事人、代理人或辯護人於法院調查證據
    時，知有刑事訴訟法第159條第1項不得為證據之情形，而未
    於言詞辯論終結前聲明異議者，視為有前項之同意，同法第
    159條之5定有明文。立法意旨在於傳聞證據未經當事人之反
    對詰問予以核實，原則上先予排除。惟若當事人已放棄反對
    詰問權，於審判程序中表明同意該等傳聞證據可作為證據；
    或於言詞辯論終結前未聲明異議，基於尊重當事人對傳聞證
    據之處分權，及證據資料愈豐富，愈有助於真實發見之理念
    ，且強化言詞辯論主義，使訴訟程序得以順暢進行，上開傳
    聞證據亦均具有證據能力。本件證人甲○○固均曾於警詢及
    偵查中具結為陳述，證人黃益義則於警詢中之證詞等，其性
    質雖屬傳聞證據，其中證人黃益義亦未再於法院審理中為陳
    述，且查無符合同法第159條之1至之4等前4條之情形，然被
    告既已知上述筆錄乃傳聞證據，且均未於言詞辯論終結前對
    該等筆錄內容異議，依上開規定，已擬制同意其有證據能力
    ，本院審酌上開筆錄作成時，亦無人情施壓或干擾，亦無不
    當取供之情形，認為以之作為本案之證據亦屬適當，是上開
    證人於警詢及偵查中之證言自具有證據能力。
二、訊據被告丙○○對上開事實坦承不諱，核與證人即被害人甲
    ○○於警、偵訊中暨原審審理時證述之情節相符，至於被告
    將被害人甲○○所申請租用之前開SIM卡置入使用之行動電
    話（摩托羅拉廠牌Ｔ191型，序號000000000000000號），乃
    黃益義於95 年6月間贈與被告使用乙情，亦經證人黃益義於
    警詢中證述明確，復有門號0000000000號通聯調閱查詢單、
    臺灣大哥大明細單總覽、臺灣大哥大95年8月份電信費帳單
    等附卷可稽，且觀諸卷附門號0000000000號之通話明細表，
    被告在偵查中業已承認該通聯紀錄表內00000000000及00000
    000000等電話號碼分別為其兄弟所使用，至於被告在偵查中
    雖曾辯稱拾獲之SIM卡曾交付其女友使用，然既無法證明其
    女友知悉被告所交付其使用已插入被告所有T191型行動電話
    機具內之SIM卡係他人遺失之物，縱令其不知情之友人確實
    有使用被害人之SIM卡，亦與被告盜用他人電信設備通信無
    涉，此外，另有證人黃益義贈與被告使用之之前揭行動電話
    1具扣案可資佐證，堪認被告之自白與事實相符，事證明確
    ，被告犯行洵堪認定，自應依法論處。
三、按電信法第56條第1項之罪，以意圖為自己或第三人不法之
    利益，使用有線、無線或其他電磁方式，盜接或盜用他人電
    信設備通信者為要件。本罪之處罰詐得免繳電信通信費用之
    不法利益規定，乃刑法詐欺得利罪之特別法，依特別法優於
    普通法之原則，自毋庸再論以刑法詐欺得利罪。核被告所為
    ，係犯電信法第56條第1項之意圖為自己不法利益，以無線
    方式，盜用他人電信設備通信罪。被告先後多次盜用電信設
    備通信之行為，係基於主觀上單一犯意，利用同一機會，在
    密接之時、地所進行，並實現一犯罪構成要件而侵害同一法
    益，為接續犯，應以一罪論。
四、原審經審理結果，認為被告丙○○上開違反電信法部分犯罪
    事證明確，因而予以論罪科刑，固非無見，惟被告行為後，
    中華民國96年罪犯減刑條例業經制定施行，被告上揭犯罪時
    間係在96年4月24日以前，所犯電信法第56條第1項之罪，合
    於減刑條件，原審未及審酌，應有未合。檢察官上訴主張緩
    刑不當，並請求從重量刑，雖無理由（詳如後述），但原審
    判決就被告有罪部分既有上開可議之處，即屬無可維持，應
    由本院就此被告違反電信法部分予以撤銷改判。爰審酌被告
    尚無不良素行，僅因獨自1人，離鄉背井在異國工作，因思
    鄉情切，且通訊所需費用與工作收入顯不相當，致一時貪念
    ，盜用甲○○行動電話門號通信，使其受有15903元之損失
    ，惟體念被告犯後業已賠償甲○○，此經證人甲○○於原審
    審理時證述在卷，且被告對其犯行尚能坦承不諱，頗知悔悟
    ，並慮及被告乃外籍勞工，其工作收入之數額等一切情狀，
    量處如主文所示之刑，及諭知易科罰金之折算標準，並依中
    華民國96年罪犯減刑條例第3條第1項第3款，減其刑二分之
    一，及諭知易科罰金之折算標準，以資儆懲。又查被告前未
    曾受有期徒刑以上刑之宣告，此有臺灣高等法院被告全國前
    案紀錄表一份在卷可按，本院認被告經本次教訓，當知悔悟
    ，，且已與被害人達成和解，所宣告之刑，以暫不執行為當
    ，爰併予宣告緩刑二年，以勵自新。扣案之摩托羅拉廠牌Ｔ
    191型（序號000000000000000號）行動電話1具，為被告違
    反電信法第56條第1項規定所使用之電信器材，應依電信法
    第60條規定，不問屬於犯人與否，沒收之。至於本件同時扣
    獲之門號0000000000號SIM卡1張，並非供違反電信法第56條
    第1項規定所使用之電信器材，且與本件犯行無關，當毋庸
    併為沒收宣告，附此敘明。
貳、無罪部分：
一、公訴意旨另略以：被告丙○○（TAO VAN MANH）上開盜用之
    之門號0000000000號SIM卡，乃伊於95年7月初某時，在喬紳
    公司內，趁被害人甲○○不在之際，自甲○○之辦公桌抽屜
    內所竊取得手，而認被告此部分另涉刑法第320條第1項之竊
    盜罪嫌。
二、按犯罪事實應依證據認定之，無證據不得認定犯罪事實，刑
    事訴訟法第154條第2項定有明文。復按所謂認定犯罪事實之
    證據，係指足以認定被告確有犯罪行為之積極證據而言，該
    項證據自須適合於被告犯罪事實之認定，始得採為斷罪資料
    ；又事實之認定，應憑證據，如未能發現相當證據，或證據
    不足以證明，自不能以推測或擬制之方法，以為裁判基礎，
    最高法院29年上字第3105號、40年臺上字第86號判例著有明
    文。復按認定犯罪事實所憑之證據，無論係直接證據或間接
    證據，其為訴訟上之證明，須於通常一般之人均不致有所懷
    疑，而得確信其為真實之程度者，始得據為有罪之認定，倘
    其證明尚未達到此一程度，而有合理性之懷疑存在時，法院
    復已就其心證上之理由予以闡述，敘明其如何無從為有罪之
    確信，因而為無罪之判決者，不得遽指為違法，最高法院76
    年臺上字第4986號著有判例。
三、公訴人認被告涉有前揭竊盜罪嫌，無非係以被害人甲○○之
    證詞、被告所稱上揭SIM卡為其拾獲之辯詞，顯有可疑，及
    被告確有盜用上揭SIM卡之事實，為其主要論據，並以被告
    既無法說明贓物取得之來源，且被害人工作地點既屬人人得
    自由進出，而認被告亦有隨意進出而行竊之嫌，且被害人不
    知其SIM卡何時遺失，更無從推論本件被告盜撥電話即在被
    害人SIM卡遭竊後數日始為之之有利被告之論斷，為上訴之
    依據。
四、訊據被告丙○○堅決否認涉有何前揭竊盜犯行，辯稱：上揭
    SIM卡確係伊於95年7月20日左右，在工作現場放腳踏車零件
    之籃子內拾獲等語。經查：被告自警、偵訊中迄本院準備程
    序及審理時，均一致供稱上揭SIM卡係伊於工作地點所拾獲
    等語，而依被告所供稱之拾獲地點，乃位於渠工作之喬紳公
    司一樓，位置雖較偏僻，然既非管制地點，亦即任何人均得
    自由行經之處，又體積甚微之SIM卡如置放在腳踏車之置物
    籃，是否易遭行經腳踏車停放處行人所發現，此乃個人行走
    時有無習慣查看旁人置物籃之習性有關，本件被告既否認有
    竊取上開被害人置放喬紳公司二樓辦公室內之SIM卡，則依
    被告及被害人甲○○所繪製之工作場所現場簡圖所示，被告
    辯稱在被害人原置放SIM卡有相當距離處，拾獲被害人因不
    詳原因，遭不詳人士棄置在公司一樓腳踏車停放處之某一腳
    踏車置物籃內之SIM卡，亦難認有何背於常情之處。且據證
    人甲○○於原審審理時亦證稱：上揭SIM卡原本係放置於伊
    工作辦公室之二樓辦公室抽屜，而伊工作之辦公室，並未管
    制，一般作業員仍可經由一樓樓梯上到其辦公室，且其辦公
    桌並未上鎖，再上揭SIM卡遺失後，伊發現電腦亦遭動過，
    但無其他財物遺失等語，是從甲○○之證詞可知，其辦公室
    並未管制，辦公桌亦未上鎖，公司內任何人均可自由進出，
    而被告持有上揭SIM卡之原因甚多，非僅竊盜一途，則在無
    積極之證據輔證下，究難僅以被告事後確有盜用之情，及被
    告所述拾獲SIM卡之地點較為隱避等，即遽指被告有竊盜之
    實。況觀諸證人甲○○於偵查中亦曾證稱：就被告陳述之拾
    獲地點，有可能是伊拿文件去跟主管討論時夾帶在文件內也
    有可能，也可能因為這樣掉在那裡等語（見偵查卷P11）；
    再參酌證人甲○○於本院審理時先證述已明確證稱伊最後使
    用上揭SIM卡之時間約在台灣大哥大公司通知即95年7月24日
    前兩個星期，又表示在電信公司95年7月24日通知前已知悉
    SIM 卡遺失一事，大約在電信公司通知之前兩星期，確切時
    間應該是在兩、三個星期前等語，本件被害人對於個人之
    SIM卡何時遺失，既已無法確認，更非可僅以被害人該不確
    定之SIM遺失之時間，而據以推論被告供述於95年7月20日中
    午拾獲該SIM卡有何毫不可信之處，本件被告盜打電話一事
    ，既已論罪科刑，已詳述如前，綜觀全卷，本件既無積極證
    據證明被告有竊盜犯行，在無其他積極證據證明，或間接證
    據合理推論下，非可僅以被告有使用他人系爭SIM卡盜打電
    話之已遭論罪科刑之事實，據以為被告尚有竊取系爭SIM卡
    事實之不利認定。
五、綜上所述，本件公訴人所憑之證據，無論直接或間接證據，
    均尚未達於一般之人均可得確信，而無合理之懷疑存在之程
    度，本院亦查無其他確切証據，足資証明被告確有竊盜之犯
    行下，即屬不能證明被告犯竊盜罪，揆諸首揭判決、法條及
    說明，自應就此部分事實為被告無罪之諭知。原審經查明相
    關事證後，尚無法形成被告有罪之確信，認不能證明被告犯
    罪，而為無罪之諭知，核無不當，檢察官上開上訴意旨無非
    推論之詞，非可據之執為積極證據而對被告為不利之認定，
    其上訴為無理由，應予駁回。
據上論斷，應依刑事訴訟法第368條、第369條第1項前段、第364
條、第299條第1項前段，電信法第56條第1項、第60條、刑法第
11條前段、第41條第1項前段、第74條第1項第1款，中華民國96
年罪犯減刑條例第2條第1項第3款、第7條、第9條，判決如主文
。
本案經檢察官乙○○到庭執行職務。
中　　華　　民　　國　　96　　年　　8　　月　　14  　日
        　　刑事第六庭    審判長法　官  李  文  雄
　　　　　　　　　　　　　　    法　官  邱  顯  祥
　　　　　　　　　　　　　　　  法　官  林  靜  芬
上列正本證明與原本無異。
如不服本判決應於收受送達後十日內向本院提出上訴狀，其未敘
述上訴之理由者並得於提起上訴後十日內向本院補提理由書（均
須按他造當事人之人數附繕本）。
                                書記官  林  素  妃
中　　華　　民　　國　　96　　年　　8　　月　　15  　日
